【裁判字號】    95,易,1447
【裁判日期】    950911
【裁判案由】    毒品危害防制條例
【裁判全文】
臺灣板橋地方法院刑事判決              95年度易字第1447號
公  訴  人  臺灣板橋地方法院檢察署檢察官
被      告  甲○○
上列被告因違反毒品危害防制條例案件，經檢察官提起公訴（95
年度毒偵字第4404號、第4591號），被告於準備程序中為有罪之
陳述，經本院合議庭裁定由受命法官進行簡式審判程序獨任審理
，本院判決如下：
    主  文
甲○○連續施用第二級毒品，累犯，處有期徒刑伍月，如易科罰
金，以銀元佰元即新臺幣玖佰元折算壹日。扣案之第二級毒品
甲基安非他命壹包（毛重貳點零公克、淨重壹點捌公克）沒收銷
燬之；扣案之吸食器壹組沒收之。
    事  實
一、甲○○曾於民國九十三年間，因毒品危害防制條例案件，經
    本院於九十三年十二月十六日以九十三年簡字第五二○七號
    判處有期徒刑三月確定，並於九十四年一月二十日易科罰金
    執行完畢。另於九十二年間，因施用毒品案件，經本院以九
    十二年度毒聲字第二四六○號裁定送觀察、勒戒後，認無繼
    續施用毒品之傾向，由臺灣板橋地方法院檢察署檢察官於九
    十二年八月二十九日以九十二年度毒偵字第二五八四號為不
    起訴處分確定。詎其仍不知悔改，於前揭觀察勒戒釋放後五
    年內，竟基於施用第二級毒品甲基安非他命之概括犯意，自
    九十五年四月中旬某日起至九十五年六月二十二日止，連續
    在臺北縣土城市○○路九八巷三弄二六號一樓住處，以將甲
    基安非他命置於玻璃球內用火燒烤成煙霧吸食之方式，施用
    第二級毒品甲基安非他命（起訴書誤載為「安非他命」）多
    次。嗣於下列時地，為警查獲：(1)於九十五年四月二十二日
    晚上八時許，在臺北縣土城市○○路九八巷三弄二六號前，
    並扣得第二級毒品甲基安非他命一包（毛重二點零公克、淨
    重一點八公克）；(2)於九十五年六月二十二日下午三時十分
    許，在臺北縣土城市○○路九八巷三弄二六號一樓，並扣得
    吸食器一組。分別再經採驗尿液，而查悉上情。
二、案經臺北縣政府警察局土城分局、樹林分局移送臺灣高雄地
    方法院檢察署檢察官偵查起訴。
    理  由
一、按除被告所犯為死刑、無期徒刑、最輕本刑為三年以上有期
    徒刑之罪或高等法院管轄第一審案件者外，於第一次審判期
    日前之準備程序進行中，被告先就被訴事實為有罪之陳述時
    ，審判長得告知被告簡式審判程序之旨，並聽取當事人、代
    理人、辯護人及輔佐人之意見後，裁定進行簡式審判程序，
    刑事訴訟法第二百七十三條之一第一項定有明文。經核本件
    被告甲○○所犯係死刑、無期徒刑、最輕本刑為三年以上有
    期徒刑以外之罪，其於準備程序中就被訴事實為有罪之陳述
    ，經法官告知簡式審判程序之旨，並聽取公訴人及被告之意
    見後，本院合議庭認宜進行簡式審判程序，爰依首揭規定合
    議裁定由受命法官獨任進行簡式審判程序，合先敘明。
二、上揭事實，業據被告甲○○於本院審理時坦承不諱（見本院
    卷第三二頁），且其於上揭時地為警查獲時所採取之尿液，
    經均送請台灣檢驗科技股份有限公司檢驗結果，甲基安非他
    命均呈陽性反應，有該公司九十五年五月十七日報告編號CH
    /2006/50233 號、九十五年七月十二日報告編號CH/2006/61
    175 號濫用藥物尿液檢驗報告各一紙附卷可稽，且被告於上
    揭時地為警查獲時，有第二級毒品甲基安非他命一包、吸食
    器一組扣案可資佐證，足徵被告前開自白與事實相符，應堪
    採信。另查人體施用甲基安非他命後，其主要代謝物中，未
    改變型態之甲基安非他命占施用劑量達百分之四三，安非他
    命則約為百分之五；人體若係施用安非他命後，主要代謝物
    中則有未改變型態之安非他命，但無甲基安非他命，此經法
    務部調查局以九十三年五月四日調科壹字第09362413980 號
    函釋明在案。足見人體若施用安非他命，其尿液代謝物不可
    能出現甲基安非他命，惟人體若施用甲基安非他命，其尿液
    代謝物除主要有甲基安非他命外，亦可能有少量之安非他命
    。是本件被告之尿液除呈現較少量之安非他命陽性反應外，
    主要係呈現甲基安非他命之陽性反應，依上開函示，被告自
    不可能係施用安非他命，而應係施用甲基安非他命。公訴意
    旨認被告係施用安非他命，顯係誤解，附此敘明。又被告曾
    因施用毒品案件，經本院以九十二年度毒聲字第二四六
    ○號裁定送觀察、勒戒後，認無繼續施用毒品之傾向，由臺
    灣板橋地方法院檢察署檢察官於九十二年八月二十九日以九
    十二年度毒偵字第二五八四號為不起訴處分確定，有臺灣高
    等法院被告全國前案紀錄表及前揭不起訴處分書各一件附卷
    可憑，是被告顯係於觀察勒戒釋放後五年以內再施用第二級
    毒品甲基安非他命。本件事證明確，被告上開犯行洵堪認定
    。
三、查被告行為後，刑法業於九十四年二月二日修正公布，九十
    五年七月一日起施行，按「行為後法律有變更者，適用行為
    時之法律，但行為後之法律有利於行為人者，適用最有利於
    行為人之法律」，修正後刑法第二條第一項定有明文。此條
    規定係規範行為後法律變更所生新舊法比較適用之準據法，
    本身尚無新舊法比較之問題，於新法施行後，應一律適用新
    法第二條第一項之規定，為「從舊從輕」之比較，先予敘明
    ，再按本次法律變更，比較時應就罪刑有關之共犯、未遂犯
    、想像競合犯、牽連犯、連續犯、結合犯，以及累犯加重、
    自首減輕暨其他法定加減原因（如身分加減）與加減例等一
    切情形，綜其全部罪刑之結果而為比較（最高法院九十五年
    五月二十三日九十五年度第八次刑事庭會議決議參照）。茲
    就本件新舊法比較結果敘述如下：
  (一)被告行為後，刑法第五十六條連續犯之規定，業於九十四年
    二月二日修正公布刪除，並於九十五年七月一日施行，則被
    告之犯行，因行為後新法業已刪除連續犯之規定，此刪除雖
    非犯罪構成要件之變更，但顯已影響行為人刑罰之法律效果
    ，自屬法律有變更，依新法第二條第一項規定，比較新、舊
    法之結果，仍應適用較有利被告之行為時即舊法論以連續犯
    。
  (二)關於罰金刑，刑法分則編各罪所定罰金刑之貨幣單位原為銀
    元，修正前刑法第三十三條第五款規定：「罰金：一元（銀
    元）以上。」，而依罰金罰鍰提高標準條例規定，就七十二
    年六月二十六日前修正之刑法部分條文罰金數額提高二至十
    倍，其後修正者則不提高倍數，並依現行法規所定貨幣單位
    折算新臺幣條例規定，以銀元一元折算新臺幣三元。修正後
    刑法第三十三條第五款規定：「罰金：新臺幣一千元以上，
    以百元計算之。」，刑法第三十三條第五款所定罰金貨幣單
    位經修正為新臺幣後，刑法分則各罪所定罰金刑之貨幣單位
    亦應配合修正為新臺幣，為使刑法分則編各罪所定罰金之最
    高數額與刑法修正前趨於一致，乃增訂刑法施行法第一條之
    一：「中華民國九十四年一月七日刑法修正施行後，刑法分
    則編所定罰金之貨幣單位為新臺幣。九十四年一月七日刑法
    修正時，刑法分則編未修正之條文定有罰金者，自九十四年
    一月七日刑法修正施行後，就其所定數額提高為三十倍。但
    七十二年六月二十六日至九十四年一月七日新增或修正之條
    文，就其所定數額提高為三倍。」。從而，刑法分則編各罪
    所定罰金刑之最高數額，於上開規定修正後並無不同，惟修
    正後刑法第三十三條第五款所定罰金刑最低數額，較之修正
    前提高，自以修正前刑法第三十三條第五款規定有利於被告
    。
  (三)關於被告累犯之問題，修正前刑法第四十七條規定「受有期
    徒刑之執行完畢，或受無期徒或有期徒刑一部之執行而赦免
    後，五年以內再犯有期徒刑以上之罪者，為累犯，加重本刑
    至二分之一」，而修正後之刑法第四十七條第一項則規定「
    受徒刑之執行完畢，或一部之執行而赦免後，五年以內故意
    再犯有期徒刑以上之罪者，為累犯，加重本刑至二分之一」
    ，比較新舊法之結果，舊法對於被告並無不利。
  (四)本件被告犯罪時之刑法第四十一條第一項前段規定：「犯最
    重本刑為五年以下有期徒刑以下之刑之罪，而受六個月以下
    有期徒刑或拘役之宣告，因身體、教育、職業、家庭之關係
    或其他正當事由，執行顯有困難者，得以1 元以上3 元以下
    折算一日，易科罰金。」又被告行為時之易科罰金折算標準
    ，依修正前罰金罰鍰提高標準條例第二條前段（現已刪除）
    規定，就其原定數額提高為一百倍折算一日，則本件被告行
    為時之易科罰金折算標準，應以銀元三百元折算一日，經折
    算為新臺幣後，應以新臺幣九百元折算為一日。惟九十五年
    七月一日修正公布施行之刑法第四十一條第一項前段則規定
    ：「犯最重本刑為五年以下有期徒刑以下之刑之罪，而受六
    個月以下有期徒刑或拘役之宣告者，得以新臺幣一千元、二
    千元或三千元折算一日，易科罰金。」比較修正前後之易科
    罰金折算標準，以九十五年七月一日修正公布施行前之規定
    ，較有利於受刑人，自應依現行刑法第二條第一項前段，適
    用修正前刑法第四十一條第一項前段規定，定其易科罰金之
    折算標準。
  (五)綜此，依整體比較之結果，依修正後刑法第二條第一項前段
    之規定，適用行為時之舊法處斷。
四、查甲基安非他命係毒品危害防制條例第二條第二項所稱之第
    二級毒品，不得持有、施用，被告竟持之以施用，核其所為
    ，係犯毒品危害防制條例第十條第二項之施用第二級毒品罪
    。被告先後多次施用甲基安非他命犯行，時間緊接、手法及
    罪名均同，顯係基於概括犯意而為之，為連續犯，依修正前
    刑法第五十六條規定，應論以一罪，並加重其刑。其先後多
    次持有甲基安非他命，亦係基於概括之犯意，本應以連續持
    有論，惟其持有後，進而施用，其多次持有甲基安非他命行
    為應被其施用之行為所吸收，不另論罪。再被告曾於九十三
    年間，因毒品危害防制條例案件，經本院於九十三年十二月
    十六日以九十三年簡字第五二○七號判處有期徒刑三月確定
    ，並於九十四年一月二十日易科罰金執行完畢，此有臺灣高
    等法院被告前案紀錄表一件可按，其於有期徒刑執行完畢後
    五年內再犯本件有期徒刑以上之罪，為累犯，依修正前刑法
    第四十七條規定加重其刑，並依法遞加之。爰審酌被告有犯
    罪前科，已如前述，素行非佳，而其經觀察勒戒後仍再犯相
    同罪行，顯見意志不堅，惟念其犯罪係戕害自身，尚未害及
    他人，所犯情節非重，及犯罪後承認犯行，態度良好等一切
    情狀，量處如主文所示之刑，並依修正前刑法第四十一條第
    一項前段規定，諭知易科罰金之折算標準。又扣案之晶體一
    包確係第二級毒品甲基安非他命（毛重二點零公克、淨重一
    點八公克），已如前述，爰依毒品危害防制條例第十八條第
    一項前段之規定，宣告沒收併銷燬之。送鑑耗損之甲基安非
    他命晶體既已滅失，自無庸宣告沒收。至扣案之吸食器一組
    ，係被告所有，供施用第二級毒品甲基安非他命犯罪預備之
    物，業據被告於本院審理時供述在卷，爰依刑法第三十八條
    第一項第二款之規定併予宣告沒收。
五、又公訴人起訴事實雖未敘及被告於九十五年四月二十二日為
    警採尿前回溯九十六小時內某時之前之施用第二級毒品犯行
    ，惟該等事實與公訴人起訴之犯罪事實具連續犯之裁判上一
    罪關係，應為起訴效力所及，自在本院所得審理之範圍，併
    此敘明。
據上論斷，應依刑事訴訟法第二百七十三條之一第一項、第二百
九十九條第一項前段，毒品危害防制條例第十條第二項、第十八
條第一項前段，刑法第二條第一項前段、刑法第十一條、修正前
刑法第五十六條、修正前刑法第四十七條、修正前刑法第四十一
條第一項前段、第三十八條第一項第二款，修正前罰金罰鍰提高
標準條例第二條，判決如主文。
本案經檢察官林俊儀到庭執行職務。
中    華    民    國    95      年  9     月    11    日
                  刑事第五庭    法  官   李麗珠
上列正本證明與原本無異。
如不服本判決，應於判決送達後10日內，向本院提出上訴狀。
                                書記官   王麗雯
中    華    民    國    95      年  9     月    11    日
附錄本判決論罪法條：
毒品危害防制條例第10條：
施用第1級毒品者，處6月以上5年以下有期徒刑。
施用第2級毒品者，處3年以下有期徒刑。


司法院資訊處製作；財團法人民間司法改革基金會備份。
